【裁判字號】    99,訴,187
【裁判日期】    990806
【裁判案由】    偽造文書等
【裁判全文】
臺灣臺北地方法院刑事判決               99年度訴字第187號
公  訴  人  臺灣臺北地方法院檢察署檢察官
被      告  乙○○
選任辯護人  蔡雅蓯律師
            李慧芬律師
上列被告因偽造文書等案件，經檢察官提起公訴（98年度偵字第
24987號），本院判決如下：
    主  文
乙○○意圖為自己不法之所有，而侵占對於業務上所持有之物，
處有期徒刑柒月；又行使偽造私文書，足以生損害於他人，處有
期徒刑月。應執行有期徒刑捌月。緩刑貳年。
其餘被訴行使偽造私文書罪部分無罪。
    事  實
一、乙○○自民國89年間起，受僱於美國自由亞洲電台駐華辦事
    處（設臺北市中正區○○○路○ 段88號10樓1003室）擔任兼
    職會計職務，負責保管該電台駐華辦事處申請設立之永豐銀
    行松江分行（帳號：00000000000000號）帳戶之存摺及印鑑
    ，並處理各項經費支出、檢具收據製作帳冊等事務，為從事
    業務之人，竟基於意圖為自己不法之所有之單一犯意，接續
    於98年6、7月間，趁其自上開帳戶提領款項並保管現金之機
    會，先後將新台幣（下同）2萬2,440元及7,000 元之款項予
    以侵占入己；乙○○為掩飾其犯行，竟另基於行使偽造私文
    書之犯意，將其於同年6 月25日取得空白之聯合晚報報費收
    據（已蓋有「聯合晚報、建國066」之圓戳章），於同年6月
    29日填載日期及該電台駐華辦事處自同年1月1日起至12月31
    日止訂閱亞洲華爾街日報，報費總計2萬2,440元之不實事項
    ，而偽造該報費收據，足以為表示自由亞洲電台於98年度確
    有訂閱亞洲華爾街日報及支付報費共計2萬2,440元用意之證
    明，據以向該電台駐華辦事處陳報核銷而行使之，足以生損
    害於聯合晚報報社及美國自由亞洲電台駐華辦事處。嗣該電
    台駐華辦事處負責人甲○於同年7 月間進行帳務檢查，始發
    現上情。
二、案經被害人美國自由亞洲電台駐華辦事處訴由臺北市政府警
    察局中正第一分局報告臺灣臺北地方法院檢察署檢察官偵查
    起訴。
    理  由
壹、有罪部分：
一、上開事實，業據被告乙○○於本院審理時坦承無訛，核與告
    訴人美國自由亞洲電台駐華辦事處負責人甲○於警詢、檢察
    官偵訊及本院審理時之指訴互核一致，並有聯合晚報報費收
    據影本、免用統一發票收據影本、聯合晚報報社人員朱福森
    書面陳述及該電台駐華辦處之永豐銀行松江分行帳戶影本各
    1 紙在卷可按，足認被告之自白確與事實相符，本件事證明
    確，被告犯行洵堪認定。
二、被告擔任該電台駐華辦事處之兼任會計，負責保管銀行帳戶
    存摺及印鑑，並處理各項經費支出、檢具收據製作帳冊等事
    務，為從事業務之人，核被告所為，係犯刑法第336條第2項
    之業務侵占罪及同法第216條、第210條之行使偽造私文書罪
    。被告係出於單一之犯意，接續於同年6、7月間將其保管前
    揭款項予以侵占入己，為接續犯，應論以包括之一罪。又被
    告偽造聯合晚報報費收據後持以行使，其偽造之低度行為應
    為行使之高度行為所吸收，不另罪論。再被告所犯上開2 罪
    間，犯意各別、行為互殊，應與分論併罰。爰審酌被告未曾
    受有期徒刑以上刑之宣告，有臺灣高等法院被告前案紀錄表
    1 紙在卷可稽，其素行良好，於本院審理時已坦承犯行，態
    度良好，事後業與告訴人達成和解，並將上開款項返還告訴
    人，再參酌其犯罪之動機、目的、手段、對於告訴人所生損
    害之程度等一切情狀，分別量處如主文所示之刑，且定期應
    執行之刑。另被告未曾因故意犯罪受有期徒刑以上刑之宣告
    ，業如前述，其偶因一時失慮致罹刑章，犯後已知所悔悟，
    且於本院審理時將總計2萬9,440元之款項返還告訴人用以補
    償告訴人之損失，亦如前述，該電台駐華辦事處負責人甲○
    復於本院審理當庭表明已收受上開被告返還之款項，並願原
    諒被告，不願追究被告刑責等語，堪認被告經此罪刑之宣告
    後，當知所警惕，應無再犯之虞，足認被告所受刑之宣告，
    以暫不執行為適當，爰併予宣告緩刑2年，以勵自新。
貳、無罪部分：
一、公訴意旨略以：被告乙○○於98年7 月31日偽造告訴人美國
    自由亞洲電台駐華辦事處因訂閱信報而支付7,000 元之免用
    統一發票收據1 紙，再將上開收據提出於該電台駐華辦事處
    而行使之，致該電台駐台辦事處負責人甲○一時不察，誤以
    為有上開支出。因認被告涉犯刑法第216條、第210條之行使
    偽造私文書。
二、按犯罪事實應依證據認定之，無證據不得認定犯罪事實；又
    不能證明被告犯罪者，應諭知無罪之判決，刑事訴訟法第15
    4條第2項、第301條第1項分別定有明文。又事實之認定，應
    憑證據，如未能發現相當證據，或證據不足以證明，自不能
    以推測或擬制之方法，為裁判基礎；且認定犯罪事實所憑之
    證據，雖不以直接證據為限，間接證據亦包括在內，然而無
    論直接證據或間接證據，其為訴訟上之證明，須於通常一般
    之人均不致有所懷疑，而得確信其為真實之程度者，始得據
    為有罪之認定，倘其證明尚未達到此一程度，仍有合理之懷
    疑存在而無從使事實審法院得有罪之確信時，即應由法院為
    諭知被告無罪之判決，有最高法院40年台上字第86號、76年
    台上字第4986號判例可資參照。再按刑法第210 條之偽造私
    文書罪，以無製作權人而捏造他人名義製作該文書為構成要
    件，如行為人對於此種文書本有製作權，縱令其製作之內容
    虛偽，且涉及他人之權利，除合於同法第215 條之規定，應
    依該條處罰外，尚難論以該條之罪（最高法院31年上字第21
    24判例要旨參照）。
三、訊據被告固坦承有於98年7 月31日自行填載該電台駐華辦事
    處之免用統一發票收據，表明該電台駐華辦事處分別於同年
    6、7月訂閱信報而各支付報費3,500（合計7,000元）之事項
    ，據以向該電台駐華辦事處陳報核銷該筆費用之事實，且有
    該收據1 紙附卷可參，堪信屬實。惟查，觀諸前揭收據之記
    載內容，可知該收據係被告以其擔任該電台華辦事處之會計
    職務而製作，用以表明該電台駐華辦事處分別於同年6、7月
    訂閱信報而各支付報費3,500 之事項，其並無捏造他人名義
    而製作該文書，揆諸前開判例要旨，難認有何偽造文書犯行
    ，其據以向該電台駐華辦事處陳報核銷該筆費用，亦無行使
    偽造私文書之可言，尚難逕以該罪論處。
四、此外，復查無其他積極證據足認被告有何行使偽造私文書犯
    嫌，是檢察官所舉事證，尚不足以證明被告犯罪，揆諸前揭
    說明，應諭知被告無罪之判決。
據上論斷，應依刑事訴訟法第299條第1項前段、第301條第1項，
刑法第336條第2項、第216條、第210條、第51條第5 款、第74條
第1項第1款，刑法施行法第1條之1，判決如主文。
本案經檢察官蔡偉逸到庭執行職務
中    華    民    國    99    年    8     月    6     日
                  刑事十八庭  審判長法  官  游士珺
                                    法  官  林芳華
                                    法  官  彭慶文
上正本證明與原本無異。
如不服本判決應於收受送達後10日內向本院提出上訴書狀，並應
敘述具體理由；其未敘述上訴理由者，應於上訴期間屆滿後20日
內向本院補提理由書（均須按他造當事人之人數附繕本）「切勿
逕送上級法院」。告訴人或被害人如對於本判決不服者，應具備
理由請求檢察官上訴，其上訴期間之計算係以檢察官收受判決正
本之日期為準。
                                    書記官  陳怡君
中    華    民    國    99    年    8     月    9     日

司法院資訊處製作；財團法人民間司法改革基金會備份。
